臺灣雲林地方法院民事判決　　　　　　　94年度重訴字第41號
原　　　告　辛○○○
　　　　　　丙○○
　　　　　　丑○○
　　　　　　丁○
　　　　　　乙○○
　　　　　　己○○
　　　　　　寅○○
　　　　　　戊○○
　　　　　　庚○○
共　　　同　蔡奉典律師
訴訟代理人
複代理人　　卯○○
被　　　告　臺塑汽車貨運股份有限公司
法定代理人　子○○
訴訟代理人　癸○○
　　　　　　甲○○
　　　　　　壬○○
被　　　告　辰○○
上列當事人間請求損害賠償事件，本院於民國九十四年十月十八
日言詞辯論終結，判決如下：
    主  文
原告之訴及假執行之聲請均駁回。
訴訟費用由原告負擔。
    事實及理由
一、原告主張：吳朝於民國（下同）九十一年七月二十六日上午
    七時十五分左右，騎乘腳踏車沿雲林縣北港鎮○○路由北往
    南行駛，於行經華勝路五四八號前方之三岔路口時，遭同向
    被告辰○○駕駛之車牌號碼ＸＭ─三一五號營業用曳引車撞
    擊致人車倒地，吳朝因脾臟破裂、腹內出血、左手臂深度撕
    裂傷、右手肘、左大腿撕裂傷等，送醫後於同年八月一日死
    亡。辰○○為被告臺塑汽車貨運股份有限公司受僱人，車禍
    發生當時，其疏未注意車前狀況，並減速慢行作隨時停車之
    準備，並以時速七十公里之速度超速行駛，致吳朝人車倒地
    死亡，自有過失。而原告辛○○○為吳朝之配偶，並為其支
    出殯葬費用新台幣（下同）二十萬元；原告丙○○、丑○○
    、丁○、乙○○、己○○、寅○○、戊○○、庚○○為吳朝
    之子女，因吳朝之死亡而與辛○○○般同受有精神上之痛苦
　　，乃各請求精神慰撫金一百萬元。扣除原告等已受領之一百
　  四十萬元強制汽車責任保險金，被告尚應負連帶賠償責任，
    爰本於侵權行為法律規定提起本訴，並聲明（一）被告應連
    帶給付辛○○○一百零四萬四千四百四十五元；連帶給付丙○○、丑○○、丁○、乙○○、己○○、寅○○、戊○○、
　　庚○○各八十四萬四千四百四十五元，及均自起訴狀繕本送
　  達翌日起至清償日止，按週年利率百分之五計算之利息（二
    ）願供擔保，請准宣告假執行。
二、被告則以：辰○○對於其駕駛之車輛經過吳朝時，吳朝可能
    因風切而倒地，甚至發生死亡結果並無預見之可能，其行為
    應無過失可言。又辰○○於行經華勝路交岔路口時，見吳朝
    欲穿越道路，已鳴按喇叭警示，吳朝未與理會，乃再以駛入
    對向車道方式加以閃避，足認已盡注意車前狀況之義務。又
    辰○○並無超速行駛，亦為刑事判決所認定。況本件乃因風
    切效應，加以吳朝年高體衰致無法完全操控腳踏車而倒地，
    實非辰○○之駕駛行為所致，是吳朝之死亡結果與辰○○之
    駕駛行為間並無相當因果關係等語置辯，並聲明（一）原告
    之訴及假執行之聲請均駁回（二）如受不利判決，願供擔保
    請准宣告免為假執行。
三、本件兩造不爭執之事項為：
（一）被告辰○○為被告台塑汽車貨運股份有限公司員工。其在
      九十一年七月二十六日上午七時十五分左右，駕駛車號Ｘ
      Ｍ─三一五號曳引車執行職務之際，於行經北港鎮○○路
      與華勝路五四八號旁之東西向巷道無號誌三岔路口時，因
      風切作用，導致騎乘腳踏車之被害人吳朝無法有效操控，
      而人車倒地。
（二）吳朝因脾臟破裂、腹內出血、左手臂撕裂傷、右手肘、左
      大腿撕裂等傷害，於九十一年七月二十六日急診入中國醫
      藥大學北港附設醫院接受手術治療，同年八月一日死亡。
（三）事故發生當時，吳朝係違規侵入快車道行駛，並在禁止穿
      越地段穿越道路。被告辰○○則是違規駕車行駛於內側車
      道。
（四）原告分別為吳朝之配偶及子女。其等並已受領一百四十萬
      元之強制汽車責任保險金。
（五）原告辛○○○為吳朝支出殯喪費用二十萬元。
四、被告辰○○有無超速行駛之爭點：
（一）事故發生路段之速限為每小時六十公里，有雲林縣警察局
      道路交通事故調查報告表為憑（見台灣雲林地方法院檢察
      署九十一年度相字第四六二號卷宗第二八頁）。原告主張
      辰○○以時速七十公里行駛，固據其提出辰○○九十三年
      二月十三日覆議申請書（見卷宗第三四頁）為憑。然查：
      辰○○於九十一年八月二日檢察官訊問時亦自承時速在七
      十公里以下（見相驗卷宗第二三頁），此時距離事故發生
      不及十日，記憶當遠較九十三年二月十三日覆議申請時為
      清晰，故其陳稱覆議申請書之真意係表明公司規定之最高
      時速為七十公里，事故當時之車速其實際上並不清楚等語
      （見卷宗第二七頁），應屬真實可信。
（二）又辰○○雖自承時速為七十公里以下等語，然究竟介於六
      十公里至七十公里間之超速狀態，亦或是在六十公里以下
      之狀態，仍有疑義。原告對此既未能舉證以實其說，則其
      主張辰○○超速行駛一節，即難採信。
五、被告辰○○有無行經無號誌之交岔路口，未減速慢行，作隨
    時停車準備之爭點：
（一）台灣省嘉雲區車輛行車事故鑑定委員會鑑定意見固以辰○○超速行駛為由，認定其行經無號誌交岔路口未減速慢行
      ，為肇事之次因（見台灣雲林地方法院檢察署九十二年度
      偵字第五○四八號卷宗第十五頁）。然並無任何證據足認
      辰○○確有超速行駛之舉，已如前述，則該鑑定報告之結
      論，自難憑採。又附帶民事訴訟經移送民事庭後，即成為
　    獨立之民事訴訟，嗣民事庭為裁判時，其認定事實並不受
      刑事判決所認定事實之拘束，仍得斟酌自行調查證據之結
      果，依自由心證為與刑事判決相異之認定。本院九十三年
      度訴字第三一號刑事判決雖認定辰○○行經無號誌之交岔
　　　路口，未減速慢行作隨時停車準備等情，然揆諸前述說明
  　　，本院並不受其認定事實之拘束。
（二）按行經彎道、坡路、無號誌之交岔路口等，均應減速慢行
      ，作隨時停車之準備，為道路交通安全規則第九十三條第
      一項第二款所明定。所稱「減速慢行，作隨時停車之準備
      」係指作適當之減速，並作隨時準備煞車之動作，而非指
      隨時能將車輛煞停而不發生碰撞之結果。蓋減速慢行，作
      隨時停車準備之要求，是基於彎道坡路等特殊外在客觀環
      境而生，此時汽車與其他道路參與者之行向可能是處於互
      相接近之狀態，無法單純藉由距離之控制來避免碰撞，而
      是要求適當之減速，並且應作隨時停車之準備。此外，車
      輛行經無號誌交岔路口時，除應減速慢行作隨時停車之準
      備外，依道路交通安全規則第一百零二條第一項第二款規
      定，幹道車、直行車或右方車有優先通行之權利，此規定
      之目的在於保障行車之安全及順暢，若仍要求必須隨時可
      以煞停而不發生碰撞之結果，可能過於影響行車之速度及
      交通流暢。縱上，審究辰○○有無減速慢行，作隨時停車
      準備之重點，在於判斷其有無適當之減速，並作隨時準備
      煞車之動作。對此爭點，原告雖稱辰○○之所以顧慮車輛
　    煞停將導致油罐子車搖晃，乃是因其當時車速過快所致等
      語，然此僅為片面臆測之詞。況辰○○對於吳朝侵入車道
      之突發情形，既能採取措施有效避免人車碰撞結果之發生
      ，則臺塑汽車貨運股份有限公司辯稱辰○○確有採取減速
      一節，尚非無據。
六、被告辰○○有無未注意車前狀況之爭點：
（一）道路交通安全規則第九十四條第三項「汽車行駛時，駕駛
      人應注意車前狀況及兩車併行之間隔，並隨時採取必要之
      安全措施」之規範保護目的，在於賦予汽車駕駛人於汽車
      行駛時，對車輛行駛方向動態能充分掌握之一般注意義務
      ，使汽車駕駛人能對車前狀況有所預見，並進而避免碰撞
      危險之發生。查本件事故發生當時，吳朝係於禁止穿越地
      段穿越道路，並貿然侵入快車道，擬斜穿分向限制線至對
      向車道，辰○○見狀則是以鳴按喇叭、駛入對向車道後，
      再返回原遵行車道之方式閃躲，此據證人鍾招智證述明確
      （見相驗卷宗第十六頁）。最終並有效地避免了人車直接
      碰撞結果之發生，亦為兩造所不爭執。依此事實觀之，辰
      ○○對於吳朝侵入車道之突發、不可預測之危險動作，既
      採取鳴按喇叭、閃躲等動作，且在大型車輛靈活度不佳之
      情狀下, 猶能避免直接碰撞結果之發生，堪認其已盡注意
      車前狀況之義務甚明。
（二）原告雖稱辰○○採取之閃躲動作，造成風切力道過大，致
      吳朝人車倒地等語。然道路交通安全規則第九十四條第三
      項一般注意義務之規範目的，在於避免或防止車輛碰撞結
      果之發生，風切力道之大小，並不在規範保護範圍之內。
      況本件事故中，吳朝貿然穿越道路，對此突發狀況，如要
      求駕駛人除應採取避免直接撞擊吳朝之必要措施外，並應
      注意避免或減輕風切作用力，實不具期待可能性。是原告
      前述情詞，顯無理由。
七、被告辰○○違規行駛內側車道與本件吳朝之死亡間有無違法
    性關聯之爭點：
（一）按侵權行為法必須在法益保護與行為自由間取得平衡。在
      法益保護範圍內，行為自由因為行為義務而受限制。侵害
      結果必須是在行為義務之保護目的內，始具有侵權行為構
      成要件該當之結果。
（二）本件辰○○雖違反道路交通安全規則第九十八條第一項第
      一款「大型汽車在雙向四車道行駛時，除超越同一車道之
      前車或準備左轉彎外，均不得在內側車道行駛」之規定，
      但該規定乃是考量大型汽車速度較慢，為保持內側車道之
      暢通，以利車流運行，故要求其須行駛於外側車道。規範
      之目的，並不是要避免大型汽車與穿越道路並侵入內側車
      道行駛之腳踏車發生碰撞。因此，辰○○違反道路交通安
　　　全規則第九十八條第一項第一款行駛內側車道與吳朝人車
      倒地事實之發生，並無違法性關聯，其行駛內側車道之駕
      駛行為非本件事故之肇事原因。
八、縱上所述，原告主張辰○○有超速、行經無號誌之交岔路口
　　，未減速慢行，作隨時停車準備及未注意車前狀況等違反行
  　為義務之駕駛行為，均不足採信。又辰○○違規行駛內側車
    道與本件吳朝之死亡間亦無違法性關聯。從而，原告本於侵
　　權行為、僱用人責任之法律規定，請求被告負連帶賠償責任
  　，即無所據，應予駁回。又原告之訴既經駁回，其假執行之
    聲請，當失所附麗，應併予駁回。
九、據上論結，本件原告之訴為無理由，依民事訴訟法第七十八
    條、第八十五條第一項前段，判決如主文。
中　　華　　民　　國　　94　　年　　10　　月　　31　　日
                  民事第一庭    法  官  鍾貴堯
以上正本係照原本作成
如對本判決上訴，須於判決送達後廿日內向本院提出上訴狀
中　　華　　民　　國　　94　　年　　10　　月　　31　　日
                                書記官　蔡嘉萍
